臺灣高等法院刑事判決　　　　　　　　95年度上重訴字第82號
　　自　訴　人　甲○○
　　自訴代理人　方正彬　律師
　　被　　　告　乙○○
上列上訴人因被告違反銀行法等案件，不服臺灣臺北地方法院95
年度自更緝(一)字第2號，中華民國95年8月17日第一審判決（自訴
及追加自訴案號：83年度自字第1100號、87年度自更(一)字第1號
，及臺灣臺北地方法院檢察署檢察官就同一事實移送併案：83
年度偵字第19311號），提起上訴，判決如下：
    主      文
上訴駁回。
    理      由
一、自訴意旨略以：被告乙○○與廖美春、潘士楚等人，於民國
    78年9月至79年5月間，以永燊股份有限公司（下稱永燊公司
    ）名義、優厚利率為號召，出售未經公開上市股票，吸取資
    金，致使多數人陷於錯誤而購買該股票，顯然違反銀行法第
    29條、第29條之1、第30條規定，應依第125條第1項規定處
    罰；被告所經營的永燊公司登記資本額僅新臺幣（下同）一
    千萬元，卻未經財政部及經濟部核准私自偽造印製永燊公司
    面額一億元的股票，詐騙自訴人三千二百萬元，涉犯刑法偽
    造有價證券罪嫌等語。
二、案件時效已完成者，應諭知免訴判決，此判決得不經言詞辯
    論，刑事訴訟法第302條第2款、第307條明文規定。
三、刑法已於94年2月2日修正公布，並於被告行為後，95年7 月
    1日生效施行。關於新舊法的比較適用，依刑法第2條第1項
    規定：「行為後法律有變更者，適用行為時之法律，但行為
    後之法律有利於行為人者，適用最有利於行為人之法律」採
    「從舊從輕」原則。
    依修正前刑法第80條第1項第2款規定，法定刑有期徒刑3 年
    以上10年未滿之罪，其追訴權時效期間為10年；修正後同款
    條文則將追訴權時效期間提高為20年。
    經比較新舊法的結果，適用新法規定其追訴權時效較長，對
    被告較為不利。因此依刑法第2條第1項前段規定，適用修正
    前刑法第80條關於追訴權時效期間的規定。關於追訴權時效
    的停止進行及期間計算等，也應一體適用修正前刑法第83條
    規定。
四、依自訴意旨所述，被告乙○○涉犯前述犯行的犯罪時間為78
    年9月間起至79年5月間止。多次犯行的最後犯罪行為成立日
    應為79年5月間。因此追訴權時效期間應自79年5月15日起算
    。
    依自訴意旨及追加自訴意旨所示，被告所犯銀行法第125條
    的法定刑於被告行為時為「1年以上7年以下有期徒刑，得併
    科新臺幣3百萬元以下罰金」；所犯刑法第201條第1項偽造
    有價證券罪，其法定刑則為「3年以上10年以下有期徒刑，
    得併科3千元以下罰金」。以法定刑較重的偽造有價證券罪
    計算，依修正前刑法第80條第1項第2款規定，其追訴權時效
    為10年。
    經自訴人提起自訴後，因被告逃匿，而由原審法院於87年5
    月26日發布通緝，致審判程序不能繼續。依修正前刑法第83
    條第1項、第3項規定，參照司法院29年院字第1963號解釋，
    本案追訴權的時效期間10年應加計因通緝而停止的2年6 月
    期間，共計12年6月。
    自訴人於83年9月21日提起自訴，至原審法院於87年5月26
    日發布通緝的3年8月又8日，此段期間屬自訴人及原審法院
    依法行使追訴及審判程序，依司法院大法官釋字第138號解
    釋，此期間追訴權並無不行使的情形，不生時效進行的問題
    。
    因此，本案追訴權時效自79年5月15日，被告最後犯罪行為
    成立日起算，加上前述12年6月追訴權時效期間，再加上自
    訴人及原審法院行使追訴權的期間計3年8月又8日，計算的
    結果，被告所犯前述犯罪的追訴權時效至遲應於95年7月23
    日完成。
    其追訴權時效既已完成，自不得再行追訴。原審因而為免訴
    的諭知，於法並無不合。
五、自訴人上訴意旨，以本案從發生後到提出自訴案至今，法院
    從不明查，卻拖延有效法律制裁時間，敷衍了事，以致犯罪
    追訴權時效完成而為免訴判決，令人遺憾等語，指稱原判決
    不當，不能採認。因此不經言詞辯論，駁回上訴。
六、依刑事訴訟法第368條，第372條，判決如主文。
中　　華　　民　　國　　96　　年　　3 　　月　　14　　日
　　　　　　　　　刑事第六庭審判長  法　官  林堭儀
　　　　　　　　　　　　　　　　    法　官  陳玉雲
　　　　　　　　　　　　　　　　    法　官  郭豫珍
以上正本證明與原本無異。
如不服本判決，應於收受送達後十日內向本院提出上訴書狀，其
未敘述上訴之理由者並得於提起上訴後十日內向本院補提理由書
（均須按他造當事人之人數附繕本）。
                                    書記官  胡勤義
中　　華　　民　　國　　96　　年　　3 　　月　　16　　日
